【裁判字號】    90,交上易,190
【裁判日期】    900926
【裁判案由】    業務過失傷害
【裁判全文】
臺灣高等法院高雄分院刑事判決          九十年度交上易字第一九號
    上訴人  台灣高雄地方法院檢察署檢察官
    被  告  丙○○
    選任辯護人  孫志鴻
右上訴人因被告業務過失傷害案件，不服臺灣高雄地方法院八十九年度交易字第七八
五號中華民國九十年六月五日第一審判決（起訴案號：臺灣高雄地方法院檢察署八十
九年度偵字第九三七０號），提起上訴，本院判決如左：
      主      文
原判決撤銷。
丙○○從事業務之人，因業務上之過失傷害人，處拘役伍拾日，如易科罰金，以佰
元折算壹日。
      事      實
一、丙○○從事雞販工作，平日以自用小貨車載運雞隻，為從事業務之人，駕駛為其
    附隨業務。於民國（下同）八十八年十二月二十一日下午十六時十分許，駕駛車
    牌號碼ＸＶ─０七六二號自用小貨車，由高雄縣鳳山往仁美方向行駛，欲至鳳仁
    路肉品市場補貨時，途經鳳仁路與經武路口時，左轉鳳仁路，於鳳仁路左轉進入
    肉品市場時，應注意並能注意但卻疏未注意，致撞倒騎乘ＯＤＭ─二七三號重機
    車在慢車道上等候紅燈之乙○○○，致乙○○○因此受有外傷性腎臟破裂等傷害
    。
二、案經被害人乙○○○訴由高雄縣警察局鳳山分局移送偵辦。
      理      由
一、訊據被告丙○○矢口否認有揭犯行，辯稱：當時伊駕駛車牌號碼ＸＶＯ－七六二
    號自小貨車由北往南沿鳳仁路往仁美方向行駛，途經鳳仁路與經武路口時，欲左
    轉至高雄縣鳳山市肉品市場，而告訴人係騎乘機車由南向北行駛，離肉品市場尚
    有五十甲尺遠，伊左轉後方看見告訴人所騎乘之機車滑向伊之方向，伊見義勇為
    ，始通知救護車來救治，伊並未撞到告訴人云云。
    經查：
  (一)右揭事實，業據告訴人乙○○○於警偵訊、原審及本院審理時，指訴不移，其於
    警訊指稱：「當時我騎一部ＯＭＤ－二七三號重機車由仁美往鳳山方向，在鳳仁
    路肉品市場前，經武、鳳仁路口紅燈亮時，鳳仁路上整排車輛，黃某（即被告）
    駕駛一部ＸＶ－○七六二號自小貨車從經武路轉往鳳仁路，左轉欲進入肉品市○
    ○○○○道上，該部自小貨車車頭撞及我左側車身體，我倒下後，機車往前滑，
    因我受傷，黃某先移動自小貨車，因當時該車有妨礙交通，再幫我移動機車，旁
    人把我叫醒，再把我扶至機車旁」，黃某駕駛該部自小貨車是利用亮紅燈時，車
    與車空間左轉，撞及我左後側身體，撞倒後我就昏倒在地」（參警卷第一頁反面
    、第二頁）；復於偵查中指訴：「當時我騎機車往仁美沿鳳仁路直走，對方逆向
    行車，撞到我腹部，我人就倒下昏死」，嗣於原審審理中陳稱：「是被告於左轉
    時要轉彎進入屠宰場才撞到我，我當時車子是停止狀態，被告的車右方車頭撞到
    我的左方‧‧‧」、「我當時是在停紅燈，是停止中，如他（被告）沒有撞到我
    ，我不會摔倒」、「我是直行，在慢車道停紅綠燈。我是由仁美往鳳山，走鳳仁
    路，我與被告原是對向行駛，我在肉品市場的入口處等紅綠燈時，遭被告左轉到
    肉品市場所撞及，我不知道被告的自小貨車何部分撞到我，他撞到我機車之左側
    」、「（當時機車之撞擊點？）手把，他（被告）撞了我就不省人事」、「（當
    時受損機車修理何部分？）我沒有印象」、「（當時你車子倒向何處？為何不是
    倒向右邊或左邊？）當時他撞到我時，我的車子往前滑行，我就不醒人事」（參
    原審八十九年十二月十四日、九十年三月十三日、三月二十七日審判筆錄）；於
    本院訊問時指稱：「我是從仁美方向往鳳山市方向，我沿經武路方向行駛，到了
    丁字路口（經武路與鳳仁路）準備要停車，他攬腰撞我，之後我已經不清楚」（
    見本院九十年八月二十七日訊問筆錄）。就遭撞擊地點係鳳仁路由仁美往鳳山方
    向慢車道上等候紅燈，被告駕駛上開小貨車左轉欲進入鳳仁路肉品市場，告訴人
    之左側被撞倒下之事實，其指訴情節始終一致；而被告亦供承當時其係沿經武路
    左轉鳳仁路，於鳳仁路欲左轉進入肉品市場補貨無誤。又告訴人因而受有頭部外
    傷併腦震盪、腹部挫傷疑腹腔出血、休克及外傷性腎臟破裂（左腎）等傷害，亦
    有大東醫院及長庚紀念醫院診斷證明書各一紙附卷可憑（見偵查卷第九頁、第十
    頁）；另告訴人之機車左手把有損壞，亦據證人陳福揚於警訊證述在卷（見偵卷
    第二三頁背面），且有告訴人所提出修理其機車手把前蓋、手把后蓋、剎車手柄
    及腳踏板等零件，鴻益車行所開給之統一發票一紙（見偵卷第十一頁之後）。雖
    然，告訴人上開指述被撞及點，或稱其左側身體或稱左後側身體或腹部，或機車
    之左側或手把，但此僅為告訴人描述之詳略不同而已（如法官問當時機車之撞擊
    點﹖答稱：係手把；而未併就身體被撞擊部位回答），尚不得指為其指述有何矛
    盾。
  (二)本件車禍發生後，被告之女兒有到車禍現場，並招呼計程車，陪同告訴人至醫院
    就診等情，已據被告於警訊時供明在卷（見警卷第三頁反面）；又據證人陳福揚
    於警訊時證稱：伊接到丙○○電話通知，說發生車禍，要伊過去一趟，伊才趕到
    現場，並有與丙○○到醫院等語（見偵卷第二十三頁）；另據被告於原審供稱：
    有與告訴人一方協調二次，第一次調解內容告訴人一方開價新台幣一百三十萬元
    ，伊沒答應，此次和解內容是陳福揚與告訴人一方講的；第二次說道義上要賠償
    十萬元，是里長徐傑堂與告訴人一方說的，里長是被告請他去的等情（見原審卷
    第二十二頁正面）。顯然本件車禍發生後，被告有叫女兒及友人陳福揚至車禍現
    場，被告女兒並陪同告訴人就診，被告及友人陳福揚曾至醫院探視無訛，被告倘
    未撞擊告訴人，何有此舉﹖縱令告訴人曾有新要求，亦得不予理睬或嚴詞拒絕。
    而被告苟係單約見義勇為，衡請告訴人對此救命之人何忍加以誣陷；又據證人林
    楊秀琴於原審證稱：車禍發生後，告訴人說是被告撞她的等情（見原審卷第九十
    九頁正面），且告訴人於車禍發生之初，不知有嚴重撞傷，尚拒絕就醫，並告知
    到場警員黃界文不用測量肇事現場，私下解決即可，亦無藉機敲詐之心。
  (三)雖然，被告之小貨車並未發現有撞痕或擦痕，但以被告之小貨車與告訴人之機車
    ，彼此之體積及重量相去甚大，而告訴人指稱其停車等紅燈時，左側身體有被撞
    擊，則告訴人被撞擊後失去重心，其機車手把順勢輕微被碰撞，機車傾斜而留下
    刮地痕，而被告之小貨車未有撞痕或擦痕，即屬可能；又證人黃界文證稱：現場
    刮地痕係「還沒有到巷口（指通往肉品市場之巷口）的路界就有刮地痕」（見本
    院九十年八月二十七日訊問筆錄），但僅屬被告之小貨車由鳳仁路左轉進入肉品
    市○○○○路線較靠右邊而已。凡此現場跡證，被告亦不能執為有利之辯解。
  (四)綜上所述，被告所辯係屬事後卸責之詞，不足採信，其有過失甚明。而告訴人因
    被告之小貨車撞擊受有頭部外傷併腦震盪，及外傷性腎臟破裂，有大東醫院及長
    庚醫院診斷證明書各一紙附卷可憑。且被告之過失與告訴人所受之傷害間有相當
    因果關係。被告之犯行堪以認定。
二、被告係從事雞販工作，案發時係要到肉品市場補貨，已據其供明在卷，則被告係
    從事業務之人，駕駛為其附隨業務，因執行業務而發生本件車禍，核其所為，係
    犯刑法第二百八十四條第二項前段之業務過失傷害罪。又告訴人雖因而切除左腎
   ，但尚有右腎，尚非刑法第十條第四項所稱之重傷，併此明。
三、原審未詳為推求，而諭知被告無罪之判決，容有未洽，檢察官上訴意旨執此而指
    摘原判決不當，為有理由，應將原判決撤銷改判。審酌被告無犯罪前科，其過失
    程度，告訴人之傷勢，被告尚未與告訴人達成民事和解，及其犯罪後之態度等一
    切情狀，量處如主文第二項所示拘役，並諭知易科罰金之折算標準。又刑法第四
    十條業於九十年一月四日修正，同年月十日甲布施行，同年月十二日生效，被告
    行為時在修法前，但被告所犯罪名及所處拘役刑，依修法前後規定均得易科罰金
    ，故無比較新舊法之適用問題，應逕依現刑法第四十一條第一項規定諭知易科罰
    金之折算標準，併此說明。
據上論結，應依刑事訴訟法第三百六十九條第一項前段、第三百六十四條、第二百九
十九條第一項前段，刑法第二百八十四條第二項前段、第四十一條第一項，罰金罰鍰
提高標準條例第一條前段、第二條，判決如主文。
本案經檢察官陳惠珠到庭執行職務。
中    華    民    國      九十      年       九       月     二十六     日
                              臺灣高等法院高雄分院刑事第二庭
   審判長法官  曾永宗
                                        法官  謝肅珍
                                        法官  邱永貴
右正本證明與原本無異。
不得上訴。
                                      書記官  周能智
中    華    民    國      九十      年       十       月      二        日
附錄：本判決論罪科刑法條：
刑法第二百八十四條第二項前段
從事業務之人，因業務之過失傷害人者，處一年以下有期徒刑、拘役或一千元以下罰
金。致重傷者，處三年以下有期徒刑、拘役或二千元以下罰金。
                                                                        Ｆ


司法院資訊處製作；財團法人民間司法改革基金會備份。
